臺灣板橋地方法院刑事判決　　　　　　　　　　　　九十一年度易字第一二一號
　　公　訴　人　臺灣板橋地方法院檢察署檢察官
　　被　　　告　戊○○　男　四.
右列被告因侵占等案件，經檢察官提起公訴（九十一年度偵字第三○二號），本院判
決如左：
    主  文
戊○○連續意圖為自己不法之所有，而侵占對於業務上所持有之物，處有期徒刑陸月
，如易科罰金，以參佰元折算壹日。又連續意圖為自己不法之所有，以詐術使人將本
人之物交付，處有期徒刑參月，如易科罰金，以參佰元折算壹日。應執行有期徒刑捌
月，如易科罰金，以參佰元折算壹日。
    事  實
一、戊○○（嗣因公共危險案件，於民國九十年八月十六日，經臺灣臺北地方法院以
    九十年度北交簡字第三○○二號科罰金一萬元，如易服勞役，以三百元折算一日
    確定。又因公共危險案件，於九十年十月二十五日，經本院以九十年度板交簡字
    第四○○號科罰金二萬五千元，如易服勞役，以三百元折算一日確定，現執行中
    不構成累犯）自八十九年十一月七日起，受臺北市○○○路○段二○一號二樓新
    網路國際股份有限公司（下簡稱新網路公司）之代表人己○○委任，代理新網路
    公司對外推展業務，負責招攬客戶在新網路公司架設網站、刊登廣告及向客戶收
    取廣告費用、系統維護費用，為從事業務之人。詎其竟基於意圖為自己不法所有
    之概括犯意，先於九十年一月某日，前往臺北縣三峽鎮○○路○段五三號五樓，
    向大自然休閒協會之甲○○收取廣告費用訂金新台幣（下同）三千元後，竟未將
    之轉交予新網路公司，而變易持有為所有之意，於不詳時地，將之侵占入己；次
    於九十年二月某日，前往臺北市○○路○段二六號之五，向紅葉蛋糕店之丙○○
    （音近）收取廣告費用六千元後，本應將其中之三千元轉交予新網路公司，餘三
    千元則充為自己之業績獎金，然其竟基於上開業務侵占之概括犯意，未將三千元
    （起訴書誤載為六千元）轉交予新網路公司，而於不詳時地，將之侵占入己。又
    於九十年一月二十五日，在臺北縣板橋市○○路○段五八八號，以新網路公司名
    義向永祥旗幟有限公司（下簡稱永祥公司）訂購橫布條一批，價金為一萬二千一
    百十元，竟另萌詐欺取財之概括犯意，於九十年二月農曆過年後某日，在臺北市
    ○○○路三段二○一號二樓，以右揭橫布條總價金為一萬八千元，先代永祥公司
    請款八千元，尾款一萬元則後付為由，使不知情之己○○陷於錯誤，交付八千元
    予戊○○。復於九十年一月某日，在臺北縣中和市○○路○段三二四號一樓，以
    自己名義向耿弘企業有限公司（下簡稱耿弘公司）訂購貼紙一批，價金為一萬三
    千五百元，其明知上開貼紙係新網路公司要求其代為購買，竟承接上開詐欺取財
    之概括犯意，於九十年一月三十一日，向不知情之耿弘公司負責人乙○○（原名
    林耿達）佯稱欲將上開貼紙轉賣予他人，要求乙○○在出貨單上載明價金為一萬
    九千五百元，隨後於某日，持上開不實之出貨單（起訴書誤載為估價單），在臺
    北市○○○路○段二○一號二樓，向己○○詐稱：前開貼紙價金為一萬九千五百
    元，而以此詐術，使己○○不知有詐，因而陷於錯誤，簽發面額相同之支票乙紙
    交付（起訴書誤載為現金）。而戊○○隨即於九十年二月即不知去向，嗣經甲○○、丙○○向己○○查詢何以新網路公司網站未將大自然休閒協會、紅葉蛋糕店
    登錄其上；經戊○○要求而開立面額一萬八千九百元（價金一萬八千元，外加稅
    金九百元，共一萬八千九百元）統一發票之永祥公司員工丁○○於九十年三月六
    日將不實之統一發票寄送至新網路公司，並請求新網路公司支付一萬二千一百十
    元之價金及己○○與乙○○聯絡要求開立統一發票，乙○○告知貼紙價金僅一萬
    三千五百元後，己○○陸續知悉上情，始知受騙。計戊○○共侵占現金六千元，
    詐取現金八千元及面額一萬九千五百元之支票乙紙。
二、案經新網路公司訴由臺灣板橋地方法院檢察署檢察官偵查起訴。
    理  由
一、訊據被告戊○○就於九十年一月某日，前往臺北縣三峽鎮○○路○段五三號五樓
    ，向大自然休閒協會之甲○○收取廣告費用訂金三千元後，未將之轉交予告訴人
    新網路公司；次於九十年二月某日，前往臺北市○○路○段二六號之五，向紅葉
    蛋糕店之丙○○收取廣告費用六千元，其中三千元充為自己之業績獎金。又於九
    十年一月二十五日，在臺北縣板橋市○○路○段五八八號，向永祥公司訂購橫布
    條一批，價金為一萬二千一百十元，然係向告訴人代表人己○○陳稱：右揭橫布
    條價金為一萬八千元，先代永祥公司請款八千元，尾款一萬元則後付云云，己○○因而交付八千元。復於九十年一月某日，在臺北縣中和市○○路○段三二四號
    一樓，向耿弘公司訂購貼紙一批，價金為一萬三千五百元，然於九十年一月三十
    一日，向耿弘公司負責人乙○○要求在出貨單上載明價金為一萬九千五百元，隨
    後持上開出貨單，向告訴人代表人己○○陳稱：前開貼紙價金為一萬九千五百元
    ，己○○因而簽發面額相同之支票乙紙交付等情固直承不諱，然矢口否認有何業
    務侵占及詐欺取財之犯行，並辯稱：伊與告訴人係合作關係，非員工關係，伊尋
    找客戶在告訴人公司網站上刊登廣告，可抽取佣金，並無固定底薪，亦無勞健保
    。甲○○部分，因甲○○在告訴人公司網站上刊登廣告之費用係一萬元，九十年
    一月某日，先收取訂金三千元，但伊可抽取百分之三十之佣金，故將甲○○繳交
    之三千元充為自己之業績獎金而未轉交予告訴人；丙○○部分，因丙○○有三家
    店要在告訴人公司網站上刊登廣告，費用為一家店一年一千元，簽約期間為二年
    ，故三家店刊登廣告費用總計六千元，當初伊曾與告訴人代表人己○○約定所得
    一半可充為自己之業績獎金，一半則需繳回告訴人公司，故伊將其中三千元充為
    自己之業績獎金，餘三千元則繳回告訴人公司。另伊有向永祥公司訂購貼紙，向
    耿弘公司訂購橫布條，但因伊先前已向告訴人代表人己○○報價，報價後又找到
    更便宜之永祥公司及耿弘公司，故向永祥公司、耿弘公司老闆表示已向告訴人公
    司報價，中間之差價即給伊賺取云云。經查：
  (一)被告於九十年一月某日，前往臺北縣三峽鎮○○路○段五三號五樓，向大自然休
    閒協會之甲○○收取廣告費用訂金三千元後，未將之轉交予告訴人乙節，業據告
    訴人指述甚詳（詳偵查卷宗第四頁、第二一頁反面、本院九十一年五月二十三日
    訊問筆錄），核與證人甲○○於本院調查中具結證述：八十九年一月或九十年一
    月，被告前來臺北縣三峽鎮○○路五三號五樓伊經營之大自然休閒協會與伊洽談
    在網路上刊登廣告之事宜，費用為一萬元，訂金為三千元，伊先行交付訂金三千
    元予被告，尾款七千元嗣亦交付告訴人等語相符（詳本院九十一年五月九日訊問
    筆錄）。而前開三千元非被告之業績獎金，並據告訴人代表人己○○指述在卷（
    詳偵查卷宗第二三頁反面、本院九十一年五月二十三日訊問筆錄），被告復無法
    提出證據證明前開三千元確係被告之業績獎金，從而，該三千元應係被告向甲○○收取後，於不詳時地，將之侵占入己，當可認定。
  (二)次者，被告於九十年二月某日，前往臺北市○○路○段二六號之五，向紅葉蛋糕
    店之丙○○收取廣告費用六千元，其中三千元係被告之業績獎金，為告訴人代表
    人己○○於本院調查中陳稱：當初伊曾口頭同意小額（指二千元）店家簽約可以
    降低商家在網路上刊登廣告之訂價，獎金則提高為二分之一，拆帳方式採結帳方
    式，統一收齊後，將應交付公司之款項繳回即可，事後了解丙○○部分係三家店
    收取六千元，故應係以二千元方式收款，被告收取六千元後，僅需繳回三千元即
    可等語屬實（詳本院九十一年五月二十三日訊問筆錄），然被告並未將其餘之三
    千元交付告訴人，亦據告訴人代表人己○○供陳在卷（詳偵查卷宗第二一頁反面
    、本院九十一年五月二十三日訊問筆錄），且被告亦無法提出任何證人或單據證
    明確有將三千元交付告訴人，是被告辯稱：其餘之三千元已交付告訴人云云，亦
    係避就之詞，不足採信。又被告向丙○○收取之六千元其中之三千元係被告之業
    績獎金，被告無庸交付告訴人，已如前述，從而，被告未將其中三千元交付告訴
    人，自不構成侵占罪責，公訴人認被告向劉文陵收取六千元，係全數侵占，容有
    誤會，附此敘明。
  (三)再按刑法上所謂業務，係以事實上繼續執行之業務為準，凡以反覆為同種類之行
    為為目的之社會活動，均屬一種業務，一人未必僅從事某一種專業，如一人同時
    兼有二種或三種以上之業務，而侵佔其中一種業務上所持有之物，亦成立業務上
    之侵占罪，最高法院七十二年度台上字第六八七二號判決意旨可資參照。本件被
    告固僅有業績獎金，而無固定底薪，亦無庸每日至告訴人公司報到之事實，雖據
    被告與告訴人代表人己○○一致供承在卷（詳本院九十一年五月九日、五月二十
    三日訊問筆錄），然被告係代理告訴人對外推展業務，負責招攬客戶在告訴人公
    司架設網站、刊登廣告及向客戶收取廣告費用、系統維護費用，業據告訴人代表
    人己○○供承屬實（詳本院九十一年五月二十三日訊問筆錄），且被告亦自承：
    如客戶願在告訴人網站上刊登廣告，伊即可向客戶收取款項等語（詳本院九十一
    年五月九日訊問筆錄），參佐證人甲○○於本院調查中陳稱：當初被告係出示自
    己之名片，未表明與告訴人係何關係，但被告向伊表示可在告訴人網站上刊登廣
    告，費用為一萬元，伊即交付訂金三千元予被告等語（詳本院九十一年五月九日
    訊問筆錄），則雖被告未表明與告訴人係何關係，然甲○○同意在告訴人網站上
    刊登廣告之際，被告無庸向告訴人徵詢，即可立即表示同意，並直接向甲○○收
    取訂金，足認被告顯係有權代理告訴人與甲○○訂約，並代理告訴人向甲○○收
    取款項甚明，縱被告無庸每日至告訴人公司報到，而另兼有其他業務，然依上開
    判決意旨說明，既被告經告訴人委任代理告訴人對外推展業務，負責招攬客戶在
    新網路公司架設網站、刊登廣告及向客戶收取廣告費用、系統維護費用，其仍係
    從事業務之人，復殆無疑。從而，被告向甲○○、丙○○收取之前開款項，乃係
    被告因業務關係而持有之款項，其不將之轉交予告訴人，而侵占入己，核其所為
    ，顯係犯刑法第三百三十六條第二項之業務侵占罪甚明。
  (四)又核諸證人即永祥員工丁○○於警訊及本院調查中證稱：九十年一月某日，被告
    協同一名女子前來永祥公司表示告訴人要一批橫布條，並出示上印有被告係告訴
    人公司職員之名片供伊查看，後被告即向永祥公司訂購橫布條一批，價金為一萬
    二千一百十元，隔四日要交貨時，被告即要求伊開立一萬八千九百元之統一發票
    ，橫布條早已交付，但該筆款項迄未支付等語（詳偵查卷宗第三五頁反面、本院
    九十一年五月二十三日訊問筆錄），及卷附記載日期為九十一年一月二十九日之
    統一發票乙紙以觀（附於偵查卷宗第十八頁），足知被告係於九十年一月二十五
    日（即統一發票日期九十一年一月二十九日前四日），在臺北縣板橋市○○路○
    段五八八號，以告訴人名義向永祥公司訂購橫布條一批，價金為一萬二千一百十
    元，該筆款項迄未支付無疑。而被告於九十年二月農曆過年後某日，在臺北市○○○路○段二○一號二樓，向告訴人代表人己○○陳稱：右揭橫布條總價金為一
    萬八千元，先代永祥公司請款八千元，尾款一萬元則後付云云，己○○因而交付
    八千元予被告乙節，亦據告訴人代表人己○○供承在卷（詳偵查卷宗第二二頁、
    本院九十一年六月六日訊問筆錄），且為被告所是承（詳偵查卷宗第二六頁、本
    院九十一年六月六日訊問筆錄），又被告係向丁○○佯稱：部分款項無法請款，
    要求丁○○開立面額一萬八千九百元之統一發票，然丁○○因故未立即開立，嗣
    後即寄送至告訴人公司；後被告於向告訴人代表人己○○收取款項八千元後，即
    要求丁○○向告訴人請款一萬元即可，餘款則向被告請領等情，分據證人丁○○
    及被告供承在卷（詳偵查卷宗第三五頁反面、本院九十一年五月二十三日、六月
    六日訊問筆錄），衡情，倘被告所辯：伊先前已向告訴人代表人己○○報價，報
    價後始找到更便宜之永祥公司等語為真，何以被告不向告訴人代表人己○○表明
    此事，並請領橫布條之真正價金一萬二千一百十元即可，反要求永祥公司員工丁○○開立面額一萬八千九百元之不實統一發票，並於向告訴人代表人己○○收取
    八千元後，要求丁○○僅向告訴人請款一萬元即可，企圖隱瞞橫布條之真正價金
    係一萬二千一百十元？況被告所辯：曾向丁○○表明中間差價讓伊賺取云云，亦
    為丁○○所否認（詳本院九十一年五月二十三日訊問筆錄），足認被告前開所辯
    ，顯係卸責之詞，其確有不法所有之詐欺犯意，灼然甚明。至公訴人固認被告係
    以統一發票向告訴人代表人己○○詐領款項，然被告向告訴人代表人己○○詐取
    現金八千元之際，僅係言詞如此表示，並未出示任何統一發票或估價單，亦據告
    訴人代表人己○○供承在卷（詳本院九十一年六月六日訊問筆錄），而上開永祥
    公司開立之統一發票，係丁○○依被告指示填寫後寄送至告訴人公司，並如前述
    ，則被告於向告訴人代表人己○○詐取現金八千元之際，顯無從出示事後始寄送
    至告訴人公司之統一發票。又公訴人另認：經告訴人代表人己○○發覺有異始知
    受騙，而未再給付一萬八千九百元，致被告未能得逞云云，然被告於九十年二月
    農曆過年後某日，在臺北市○○○路○段二○一號二樓，係向告訴人代表人己○○陳稱：右揭橫布條總價金為一萬八千元，先代永祥公司請款八千元，尾款一萬
    元則後付之云云，而施用此詐術，使不知情之己○○因而陷於錯誤交付八千元予
    被告等情，已如前述，且被告於九十年二月即不知去向，並據告訴人代表人己○○陳明在卷（詳偵查卷宗第二二頁），而丁○○係於九十年三月六日將不實之統
    一發票寄送至告訴人公司，並請求告訴人支付一萬二千一百十元之價金，此有蓋
    有漢口大廈管理處服務台九十年三月六日收文之信封、統一發票、單據、大宗掛
    號函件收據各乙紙在卷可按（附於偵查卷宗第十八頁、第十九頁），足知被告施
    用詐術之目的僅在於詐取現金八千元，而非一萬八千九百元，且被告已將八千元
    詐取得手而置於自己實力支配之下，則被告所為，顯係構成詐欺取財既遂罪而非
    未遂，從而，公訴人上開所認，均容有誤會，附此敘明。
  (五)另被告於九十年一月某日，在臺北縣中和市○○路○段三二四號一樓，以自己名
    義向耿弘公司訂購貼紙一批，價金為一萬三千五百元，後於九十年一月三十一日
    ，並向乙○○陳稱欲將上開貼紙轉賣予他人，要求乙○○在出貨單上載明價金為
    一萬九千五百元之事實，除據告訴人指述歷歷外（詳偵查卷宗第四頁、本院九十
    一年六月六日訊問筆錄），並據證人乙○○於警訊及本院調查中證述：被告於九
    十年一月某日，以個人名義向耿弘公司訂購貼紙，價金為一萬三千五百元，伊並
    開立記載價金為一萬三千五百元之估價單，本約定取貨時付款，但被告於取貨時
    未付款，反表示欲轉賣予他人，並向轉賣之對象收款，要求伊在出貨單上記載價
    金為一萬九千五百元，後己○○打電話表示需開立一萬九千五百元之發票，伊表
    示交易金額僅一萬三千五百元，始知中間差價遭被告賺走，其間被告並未表示中
    間差價讓其賺取，後因補開立發票予告訴人，故另外加發票稅六百七十五元等語
    在卷（詳偵查卷宗第二九頁反面、本院九十一年五月九日訊問筆錄），並有記載
    貨單日期為九十年一月三十一日之出貨單乙紙附卷可稽（附於偵查卷宗第二十頁
    ）。而上開貼紙係告訴人要求被告代為購買，被告要求乙○○開立不實之出貨單
    後，隨即持該出貨單，在臺北市○○○路○段二○一號二樓，向己○○陳稱：前
    開貼紙價金為一萬九千五百元，使己○○簽發面額相同之支票乙紙交付等情，並
    據告訴人代表人己○○於偵訊及本院調查中指述：當初伊在公司會議中提出要做
    情人節訂花促銷活動，預計作布條和貼紙，被告表示此部分其有熟人，伊即請被
    告幫忙問價格，後來被告報價後沒問題，伊即委任被告以告訴人名義向永祥公司
    、耿弘公司訂貨，後被告到公司向伊陳稱：耿弘公司要付現才肯交貨，並出示面
    額一萬九千五百元之估價單（按指出貨單）予伊查看，伊即簽發相同面額之支票
    交付被告等語屬實（詳偵查卷宗第四頁、第二二頁、本院九十一年六月六日訊問
    筆錄），而依經驗法則而論，倘被告報價業經告訴人同意，被告何需另覓其他廠
    商？復何需要求乙○○在出貨單上記載不實之價金？足知被告前開所辯，皆與常
    情不符，且被告所辯：已告知乙○○中間差價由伊賺取云云，亦為乙○○所否認
    （詳本院九十一年五月九日訊問筆錄），是以，被告前開所辯，亦係飾卸之詞，
    不足採信。至被告雖將前開告訴人代表人己○○簽發面額一萬九千五百元之支票
    交付乙○○，然因票面金額較貼紙價金一萬三千五百元多出六千元，故乙○○另
    簽發面額六千元之支票交付被告，固據證人乙○○於警訊中陳明無訛（詳偵查卷
    宗第二九頁反面），然刑法詐欺取財罪係以使用詐術使人交付具體物體為構成要
    件，此觀之該法條規定即可知，屬於對於個別財產之犯罪，被害人因受詐欺而交
    付個別財物，其由於此一交付行為喪失對於個別財物之使用、收益、處分等權益
    ，而構成財產之損害。本件告訴人代表人己○○陷於錯誤而交付之財物係面額一
    萬九千五百元之支票乙紙，從而，被告詐欺取得者係該紙支票乙紙，而非現金一
    萬九千五百元，更非被告嗣後從中牟取之乙○○所交付面額六千元之支票或現金
    六千元，職是，公訴人認告訴人代表人己○○係陷於錯誤而交付現金一萬九千五
    百元，亦有所誤會。
  (六)此外，復有告訴人提出之勞動契約、律師函、員工人事資料卡、統一發票、信封
    、單據、大宗掛號函件收據、出貨單、聯合折扣合約書、證人乙○○提出之出貨
    單、應收票據帳、付款簽收簿等附卷可稽（附於偵查卷宗第七頁至第二十頁、第
    三一頁至第三三頁、第五三頁至第五七頁）。綜上，被告所辯，均係避就之詞，
    不足採信。本件事證明確，被告犯行，洵堪認定，應依法論科。
二、查被告係受告訴人代表人己○○委任代理告訴人對外推展業務，負責招攬客戶在
    告訴人架設網站、刊登廣告及向客戶收取廣告費用、系統維護費用，為從事業務
    之人，其於向甲○○、丙○○收取款項後，因業務上關係而持有上述款項，竟未
    轉交予告訴人，而變易持有為所有之意，將之侵占入己，核其此部分所為，係犯
    刑法第三百三十六條第二項之業務侵占罪。另其向告訴人代表人己○○詐取現金
    八千元及面額一萬九千五百元之支票乙紙，核其此部分所為，係犯同法第三百三
    十九條第一項之詐欺取財罪。其先後二次侵占及二次詐欺取財犯行，皆係時間緊
    接，所犯又係犯罪構成要件相同之罪名，顯各係基於概括犯意反覆為之，皆為連
    續犯，均應依刑法第五十六條之規定，論以一罪。再其所犯上開二罪，犯意各別
    ，罪名互異，應分論併罰，公訴人認前開二罪係牽連犯之裁判上一罪關係，容有
    誤會。爰審酌被告素行尚可，有臺灣高等法院檢察署刑案紀錄簡覆表乙紙在卷可
    稽，然否認犯行之犯後態度，僅清償八千元，餘皆未清償，且未與告訴人達成和
    解（詳本院九十一年六月二十日訊問筆錄），兼衡被告侵占、詐欺之次數、款項
    、犯罪動機、手段等一切情狀，分別量處如主文所示之刑及分別諭知易科罰金之
    折算標準，並定其應執行刑及諭知易科罰金之折算標準。
據上論斷，應依刑事訴訟法二百九十九條第一項前段，刑法第五十六條、第三百三十
六條第二項、第三百三十九條第一項、第四十一條第一項前段、第二項、第五十一條
第五款，罰金罰鍰提高標準條例第一條前段、第二條，判決如主文。
本案經檢察官王秀慧到庭執行職務。
中    華      民      國      九十一      年      十    月    十七    日
                                  臺灣板橋地方法院刑事第四庭
                                          法  官  游  秀  雯
右正本證明與原本無異。
如不服本判決，應於判決送達後十日內，向本院提出上訴狀。
                                          書記官  張  玉  如
中      華      民      國      九十一      年      十    月    十八    日
附錄本案論罪科刑法條全文
刑法第三百三十六條
對於公務上或因公益所持有之物，犯前條第一項之罪者，處一年以上七年以下有期徒
刑，得併科五千元以下罰金。對於業務上所持有之物，犯前條第一項之罪者，處六月
以上五年以下有期徒刑，得併科三千元以下罰金。
前二項之未遂犯罰之。
刑法第三百三十九條
意圖為自己或第三人不法之所有，以詐術使人將本人或第三人之物交付者，處五年以
下有期徒刑、拘役或科或併科一千元以下罰金。
以前項方法得財產上不法之利益或使第三人得之者，亦同。
前二項之未遂犯罰之。
